【裁判字號】    91,上更(一),501
【裁判日期】    920331
【裁判案由】    證券交易法
【裁判全文】
臺灣高等法院刑事判決                          九十一年度上更(一)字第五０一號
    上  訴  人
    即  被  告  戊○○
    選任辯護人  黃文昌律師
    上  訴  人
    即  被  告  乙○○
    選任辯護人  李平義律師
    上  訴  人
    即  被  告  丙○○
                丁○○
右上訴人因證券交易法案件，不服臺灣臺北地方法院八十五年度易字第四四二二○，
中華民國八十六年十一月四日第一審判決（起訴案號：臺灣臺北地方法院檢察署八十
四年度偵字第二六八一五號）提起上訴，經判決後，由最高法院發回更審，本院判決
如左：
    主  文
原判決撤銷。
戊○○共同連續意圖抬高及壓低集中交易市場某種有價證券之交易價格，自行及以他
人名義，對該有價證券、連續以高價買入及低價賣出，處有期徒刑捌月。
丙○○、丁○○連續幫助意圖抬高及壓低集中交易市場某種有價證券之交易價格，自
行及以他人名義，對該有價證券、連續以高價買入及低價賣出，各處有期徒肆月。均
緩刑貳年。
乙○○無罪。
    事  實
一、戊○○意圖抬高或壓低峰安金屬工業股份有限公司股票（下稱峰安股票）之交易
    價格，並基於概括犯意，利用廣億證券股份有限公司（下稱廣億證券公司）龔肇
    仁（丙○○配偶之友人）、夏震、戊○○、邵志豪、彭瑤澪（丙○○之大嫂）、
    朱世鈞等人之交易帳戶，自民國八十二年二月二十五日至同年四月一日止，連續
    在盤中大量以高價買入或低價賣出峰安股票，其中戊○○帳戶於八十二年二月二
    十五日九時五十一分至十時五十五分，以五六．五○元、五七元委託買進計五九
    ○仟股，於九時五十一分至十時五十六分間成交，致成交價由五六元上漲至五七
    元。二月二十七日彭瑤澪帳戶於八時四十一分之六一元委託買進五○○仟股，減
    量三○五仟股，於九時八分至九時十六分間成交；戊○○帳戶於九時十七分至九
    時二十三分以六一．五○元、六二元委託買進二五○仟股，取消一○○仟股，於
    九時十八分至九時二十五分間成交；彭瑤澪帳戶於九時四十分至九時四十四分以
    六二元、六二．五○元委託買進一五○仟股，取消九二仟股，於九時四十分至九
    時四十四分間成交；彭瑤澪、戊○○帳戶於十時五十五分至十時五十九分以六三
    ．五○元至六四．五○元委託買進四○○仟股，於十時五十七分至十一時間成交
    ，致成交價由六一元上漲至六四．五○元。同年三月三日，彭瑤澪帳戶於十時四
    分至十時二十九分以六七．五○元至六九元委託買進計八○○仟股，取消五二七
    仟股，於九時五十三分至十時二十九分間成交，致成交價由六七．五○元上漲至
    六九元。同年三月四日，夏震帳戶於十一時五十六分至十一時五十八分以七一元
    至七四元委託買進計六○○仟股，於十一時五十七分至十二時間成交，致成交價
    由七○．五○元上漲至七二元。同年三月八日，戊○○帳戶於九時十三分至九時
    十六分以七四．五○元、七五元委託買進一五○仟股，於九時十四分至十時十二
    分間成交；十時二十九分至十一時一分以七五元至七九．五○元委託買進一八○
    仟股，於十時三十分至十一時二分間成交；十一時五十八分以高於當時揭示成交
    價（七七元）五檔之七九．五○元委託買進一○○仟股，致成交價由七四．五○
    元上漲至七八元。同年三月十日，夏震帳戶於十一時五十分以高於當時揭示成交
    價（七一元）十八檔八○元委託買進五○○仟股，致成交價由七○．五○元上漲
    至七三．五○元。同年三月十三日，邵志豪帳戶於十時四十八分至十時五十九分
    以八○．五○元至八二．五○元委託買進二三五仟股，取消五○仟股，於十時五
    十一分至十一時間成交，致成交價由八○．五○元上漲至八二．五○元。同年三
    月十七日，邵志豪帳戶於十時四十一分至十時五十九分以八六．五○元、八七元
    委託買進二四六仟股，於十時四十二分至十一時間成交，致成交價由八六．五○
    元上漲至八七元。夏震帳戶於九時一分以八七．五○元委託賣出三○○仟股，於
    十時五分至十時八分間成交，使成交價維持在八七．五元。同年三月二十日，龔
    肇仁帳戶於十時五十五分以高於當時揭示成交價（八六元）四檔八八元委託買進
    一○○仟股，於十一時成交，致成交價由八六元上漲至八八元。同年三月二十二
    日，邵志豪帳戶於十一時五十三分以八九．五○元委託買進二○○仟股，成交五
    七仟股。十一時五十九分以高於當時揭示成交價（八九．五○元）九檔九四元委
    託買進二○仟股，於十二時成交，使成交價由八九．五○元上漲至九○元。同年
    三月二十五日，邵志豪帳戶於九時二十六分以八七．五○元委託賣出三○○仟股
    ，於九時四十七分至九時四十九分間成交。同日龔肇仁帳戶於九時四十一分至九
    時四十六分以八七元、八七．五○元委託買進四○○仟股，取消二○○仟股，於
    九時四十六分至九時四十七分間成交，使成交價由八七元上漲至八七．五０元。
    於十時十二分以八九．五０元委託買進一００仟股，於十時十二分至十一時四十
    三分成交，致成交價由八九元上漲至八九．五０元。同年三月三十日，邵志豪帳
    戶於十時四十二分至十時五十三分以八九元至九一元委託買進八００仟股，取消
    五００仟股，於十時五十六分成交。於十一時二十八分至十一時三十二分以九六
    ．五０元至九七．五０元委託買進二二０仟股，成交二０八仟股，於十一時二十
    九分至十一時三十三分間成交，致成交價由九０元上漲至九七．五０元。同年三
    月三十一日，夏震、邵志豪帳戶於九時三十三分委託賣出一０００仟股於九時三
    十九分至十時三十九分間成交，使成交價由九一．五０元下跌至九一元。同日戊○○帳戶於十一時三十三分至十一時三十七分委託買進九００仟股，於十一時三
    十三分至十一時三十八分間成交，成交價維持在九一元。戊○○帳戶再於十一時
    五十九分以高於當時揭示成交價（九二．五０元）二十三檔一０四元委託買進五
    ０仟股，使成交價維持在九二．五０元。同年四月一日，戊○○帳戶於九時三十
    四分以八六．五０元委託賣出一五００仟股，於十時十七分至十時二十九分間成
    交，使成交價由八七元下跌至八六．五０元（詳如附件峰安股票交易分析報告）
    。
二、戊○○復基於前開意圖操縱股價之同一概括犯意，與張滔 (另案處理中 )共同意
    圖抬高或壓低泰瑞電子股份有限公司 (下稱泰瑞公司 )及廣豐實業股份有限公司
    （下稱廣豐公司）股票之交易價格，並基於概括犯意，利用廣億証券公司戊○○
    、畢建章、曹玲玲之交易帳戶，(一)泰瑞公司部分：自八十二年十二月四日起至
    八十二年十二月十四日止，連續在盤中以高價買進或低價賣出泰瑞公司股票，其
    中曹玲玲及戊○○帳戶於八十二年十二月四日十時十一分以漲停價二五元共委託
    買進一０００千股，於十時十二分至三十六分間成交，致成交價由二四．八０元
    上漲至二五元。同日十時四十三分至四十四分，又以漲停價二五元委託買進一０
    ００千股，於十時四十五分至五十分間成交，致成交價由二四．五０元上漲至二
    五元，當日以漲停價收盤。同年月六日，畢建章帳戶於九時十七分以漲停價二六
    ．七０元委託買進五００仟股，成交價由九時二十六分至三十四分維持在漲停價
    。畢建章帳戶於九時三十五分再以漲停價二六．七０元委託買進五００千股，於
    十時三十四分至十一時二十三分間成交，全部以漲停價二六．七０元成交。戊○○帳戶於十一時二十四分以漲停價二六．七０元委託賣出一０００千股，於十一
    時二十四分成交，全部以漲停價二六．七０元成交，當日該股票以漲停價收盤。
    同年月七日，曹玲玲帳戶於九時六分以漲停價二八．五０元委託買進一０００千
    股，於九時七分成交，成交價由二八．三０元上漲至二八．五０元，當日亦也漲
    停價收盤。同年月八日，畢建章帳戶於九時十三分以漲停價三０．四０元委託買
    進五００千股，於十一時七分至十一時四十六分間成交，全部以漲停價三０．四
    ０元成交，當日仍以漲停價收盤。同年月十日，曹玲玲帳戶於十時十九分以二六
    ．七０元委託賣出一０００千股 (減量八００千股），於十時二十分及二十八分
    成交，成交價由二六．八０元下跌至二六．七０元。十時二十九分至三十六分間
    以二六．六０元及跌停價二六．四０元委託賣出一八００千股 (減量七六一千股
    ），於十時三十分至三十九分間成交，成交價由二六．六０元下跌至二六．四０
    元，當日該股票即以跌停價收盤。同年月十一日，畢建章帳戶於九時五十八分以
    二六．五０元委託賣出一０００千股，成交價於十時十八分至十時三十一分間維
    持在二六．五０元以下。曹玲玲帳戶於十時十分至十六分以漲停價二八．二０元
    委託買進三００千股，於十時十七分至十八分間成交，成交價由二六．一０元上
    漲至二六．五０元。畢建章帳戶於十時五十分以跌停價二四．六０元委託賣出三
    五０千股，於十時五十一分成交，成交價由二四．九０元下跌至二四．七０元，
    當日亦以跌停價收盤。同年月十三日，戊○○帳戶於十時五分以二四．六０元委
    託買進三００千股，於十時五十一分至五十三分間成交，成交價由二四．五０元
    上漲至二四．六０元。曹玲玲帳戶於十一時二十四分，以二三．八０元委託賣出
    一０００千股，成交價於十一時二十五分至五十七分間維持在二三．八０元以下
    。同年月十四日，畢建章帳戶於九時四十九分以二五元委託買進八０００千股，
    於九時五十分至五十三分間成交，成交價由二四．七０元上漲至二五元。戊○○
    帳戶於十時七分以二四．五０元委託賣出四九九千股 (減量一０一千股），於十
    時八分至四十四分成交，成交價由二四．七０元下跌至二四．五０元。戊○○帳
    戶於十時十八分以二四．三０元委託賣出五００千股，於十時十九分至三十九分
    間成交，成交價由二四．四０元下跌至二四．三０元。（詳如附件泰瑞公司股票
    交易分析報告）。(二)廣豐公司部分：自八十二年十二月二十七日起至八十三年
    一月二十四日止，連續在盤中高價買進或低價賣出廣豐公司股票，其中戊○○帳
    戶於八十二年十二月二十七日十時十六分三十二秒至十時十六分四十七秒間以二
    六元委託買進計一０００千股 (成交二七一千股，取消七二九千股），於十時十
    六分五十二秒至十時十六分五十七秒間成交，成交價由二五．八０元上漲至二六
    元。再於十一時十三分七秒至十一時十五分十九秒間以二六元委託買進計一五０
    ０千股 (成交四四三千股，取消一０五七千股），於十一時十三分十秒至十一時
    十六分二十三秒間成交，成交價由二五．八０元上漲至二六元。同年月二十九日
    ，戊○○帳戶於十一時五十八分四十二秒以漲停價二八．二０元委託買進三００
    千股（成交五七千股，餘量二四三千股），於十一時五十九三十一秒至十二時間
    成交，成交價由二五．七０元上漲至二六．一０元 (收盤價）。同年月三十日，
    曹玲玲帳戶於九時四十三分三十秒以漲停價二七．九０元委託買進五００千股，
    於九時四十四分二十二秒至九時四十四分二十八秒間成交 (全部成交），成交價
    由二六．九０元上漲至二七．一０元。同年月三十一日，畢建章帳戶於九時三分
    五二秒至九時四分七秒間以二七．六０元委託買進一０００千股 (成交三九四千
    股，取消六０六千股），於九時四分五十秒至九時九分六秒間成交，成交價由二
    七．四０元上漲至二七．六０元。再於十一時四十三分三十一秒至十一時四十五
    分三十五秒間以二七．六０元、二七．七０元委託買進一五００千股 (成交三七
    三千股，取消一一二七千股），於十一時四十四分五十五秒至十一時四十七分三
    秒間成交，成交價由二七．五０元上漲至二七．七０元。復於十一時五十分一秒
    至十一時五十分十一秒間以漲停價二九．一０元委託買進計五００千股，於十一
    時五十二分一少至十一時五十五分八秒間成交 (全部成交)，成交價由二八．二
    ０元上漲至二八．四０元。又於十一時五十六分五十九秒至十一時五十九分九秒
    間以漲停價二九．一０元委託買進計八００千股（成交五００千股，餘量三００
    千股），於十一時五十八分九秒至十二時間成交，成交價由二八．一０元上漲至
    二八．五０元。八十三年一月六日，曹玲玲、畢建章帳戶於十時三十九分五十五
    秒至十時四十一分三十三秒間以三一．八０元委託賣出計七０００千股 (成交二
    七二二千股，取消四二七八千股），於十時四十二分十八秒至十時五十四分四十
    三秒間成交，成交價由三二．五０元下跌至三一．八０元。同年月七日，戊○○
    於十一時五十五分七秒至十一時五十六分三十八秒間以跌停價三０．一０元委託
    賣出計一一九七千股 (成交四九九千股，餘量六九八千股），於十一時五十六分
    四十二秒至十二時間成交，成交價由三０．四０元下跌至三０．一０元。同年月
    八日，畢建章帳戶於十時四十二分十七秒至十時四十二分三十八秒間以跌停價二
    八元委託賣出計八六六千股 (成交一六六千股，取消七００千股），於十時四十
    三分五秒至十時四十三分十二秒間成交，成交價由二九．九０元下跌至二九．七
    ０元。同年月十二日，畢建章帳戶於十時四分十秒至十時四分二十三秒間以二九
    元委託買進計一０００千股 (成交二０六千股，取消七九四千股），於十時四分
    三十一秒至十時五分五十七秒間成交，成交價由二八．八０元上漲至二九元。再
    於十時九分三十一秒至十時九分四十六秒間以二九元委託買進計一０００千股 (
    成交二０三千股，取消七九七千股），於十時十分八秒至十時十分十三秒間成交
    ，成交價由二八．八０元上漲至二九元。同年月十三日，戊○○帳戶於十一時四
    十二分二十四秒至十一時四十二分四十秒間以二八元委託買進計一０００千股 (
    成交二四二千股，取消七五八千股），於十一時四十二分五十九秒至十一時四十
    四分四十五秒間成交，成交價由二七．八０元上漲至二八元。再於十一時五十八
    分二秒至十一時五十八分九秒間以漲停價三一．八０元委託買進計五００千股，
    於十一時五十八分二十三秒至十二時間成交 (全部成交），成交價由二八．二０
    元上漲至二八．五０元。同年月十四日，曹玲玲帳戶於十一時五十五秒至十一時
    一分十六秒間以二九元委託買進計一０００千股（成交一二三千股，取消八七七
    千股），於十一時一分二十四秒至十一時一分二十九秒間成交，成交價由二八．
    七０元上漲至二八．九０元。再於十一時五十四分五十五秒以漲停價三０．四０
    元委託買進計三００千股，於十一時五十六分三十一秒至十一時五十八分三十一
    秒間成交 (全部成交），成交價由二八．五０元上漲至二九．一０元。同年月十
    五日，曹玲玲、畢建章帳戶於十時四分十五秒至十時五分三十九秒間以三０元委
    託買進計二０００千股 (成交四九九千股，取消一五０一千股），於十時五分十
    五秒至十時九分二十秒間成交，成交價由二九．八０元上漲至三０元。畢建章帳
    戶再於十時三十五分四十五秒至十時三十五分五十八秒間以二九．五０元委託賣
    出計一０００千股，於十時三十六分三秒至十時四十一分五十三秒間成交，成交
    價由二九．九０元下跌至二九．五０元。曹玲玲帳戶於十時五十一分二十九秒至
    十時五十二分三十二秒間以二九元委託賣出計二０七二千股 (成交一四一六千股
    ，取消六五六千股），於十時五十一分三十一秒至十時五十三分四十八秒間成交
    ，成交價由二九．四０元下跌至二九元。同年月十七日，戊○○帳戶於九時二十
    五分十一秒至九時二十五分二十五秒間以二九元委託買進計一０００千股 (成交
    二四三千股，取消七五七千股），於九時二十六分二十二秒至九時二十六分二十
    七秒間成交，成交價由二八．八０元上漲至二九元。戊○○、畢建章帳戶於十一
    時五十八分三十秒至十一時五十九分二十七秒間以漲停價三一．四０元委託買進
    計七００千股，於十一時五十八分四十九秒至十二時間成交，成交價由三０．五
    ０元上漲至三０．九０元。同年月十九日，曹玲玲帳戶於十時十九分二十一秒至
    十時十九分三十二秒間以二八元委託買進計五００千股 (成交四五０千股，取消
    五０千股），於十時十九分五十九秒至十時二十八分二十七秒間成交，成交價由
    二七．八０元上漲至二八元。同年月二十四日，曹玲玲帳戶於十時十七分四十二
    秒至十時十七分四十八秒間以二七元委託賣出五００千股，於十時十七分四十九
    秒至十時十七分五十五秒間成交，成交價由二七．二０元下跌至二七元。（詳如
    附件廣豐公司股票交易分析報告）。張滔並向李協生借用其第一商業銀行忠孝分
    行支票存戶六六七二－八帳戶支票，辦理畢建章、戊○○、及曹玲玲等交易帳戶
    買入前述泰瑞、廣豐股票之交割事宜。
三、丙○○係廣億證券公司總經理，丁○○係廣億證券公司營業員，明知戊○○、張
    滔等人有操縱市場行情之意圖，基於幫助之概括犯意，自八十二年二月間起至八
    十三年二月十五日止，陸續提供龔肇仁、彭瑤澪、朱世鈞、畢建章、曹玲玲等人
    之交易帳戶，供戊○○等人操縱「峰安」、「泰瑞」及「廣豐」股票之交易價格
    ，其詳均如前第一、二項所述，嚴重破壞市場秩序。
四、案經法務部調查局北部地區機動工作組移送臺灣臺北地方法院檢察署檢察官偵查
    起訴。
    理  由
一、訊據被告戊○○、丙○○、丁○○等人均矢口否認有前揭犯行。戊○○辯稱：伊
    與乙○○及張滔素不相識，更不可能共謀炒作股票；至伊帳戶中曾出現乙○○使
    用之支票，係因提供借予乙○○使用代購數筆股票後，由乙○○自行辦理交割；
    且股票的價格本來就會變動，我國集中交易市場採「價格優先」及「時間優先」
    之競價原則：委託買進時，以申報價格最高者優先買進成交；委託賣出時，以申
    報價格最低者優先成交，倘價格相同則依時間先後定之；因此被告為取得優先成
    交機會，或有以較高價格委託買進或以較低價格委託賣出，惟此為目前競價制度
    下之市場常態，不得憑此認定被告有抬高或壓低股價之不法意圖，伊只是純粹投
    資買賣股票云云。被告丁○○辯稱：伊當時係依公司總經理即被告丙○○之指示
    辦理，伊只是公司的營業員，下單買賣股票均是依客戶指示，沒有提供戶頭給客
    戶使用云云。被告丙○○則辯稱伊擔任廣億公司總經理，負責公司決策，並未過
    問客戶實際買賣操作情形，故伊不知借用戶頭情事，且當時公司開幕，都會有一
    些親朋好友來開戶捧場，之後均交由屬下去辦理開戶，沒有將戶頭提供客戶使用
    ，也沒有幫助客戶炒作股票云云。
二、經查：（一）被告戊○○坦承除使用伊本身戶頭外，尚使用廣億証券公司龔肇仁
    、夏震、邵志豪、彭瑤澪、朱世鈞、畢建章、曹玲玲等人帳戶買賣股票，雖矢口
    否認與張滔相識，自不可能與之共同炒作股票云云。然(一)戊○○、畢建章、曹玲
    玲帳戶買賣泰瑞、廣豐股票時曾使用第一商業銀行忠孝路分行支票存款戶帳號0
    0000000000帳戶 (其詳如附表二），該戶名為李協生，此據第一商業
    銀行忠孝路分行八十六年八月二十八日一忠字第二四九號函覆在卷，並經証人李
    協生審認無訛，而李協生証稱該帳戶早於八十二年十月間借與張滔後，即未再予
    過問，伊於借用時已先將該帳戶內之存款全數提領出來，故該帳戶餘額為零 (見
    偵查卷第五四、五五頁）。被告戊○○雖稱伊係以建商支票辦理交割，然對如何
    取得支票始終無法解釋，亦無法提出証據以佐其說，顯見其所辯純為臨訟飾卸之
    詞，不足採信。張滔既將向他人借用之帳戶供被告戊○○辦理交割，其與被告戊○○間自有犯意聯絡。共同被告張滔於本院調查時供稱：都不認識本案被告，也
    沒有與渠等炒作股票云云，核係當庭迴護及推卸自己刑責之詞，不足採為有利被
    告之認定。(二)被告戊○○雖另辯稱：我國集中交易市場係採「時間優先」「價格
    優先」原則，伊在此制度下，以較高價格買進或以較低價格賣出，乃目前競價制
    度之市場常態，非炒作股票云云。惟按証券集中交易市場中，有價証券之交易，
    係基於投資人對有價証券的體認，形成一定之供需關係，並由供需雙方決定其價
    格。因之，價格之形成如係本於一定成員之刻意拉高或壓低，此一價格即非本於
    供需而形成之價格，而係人為之價格，乃因該成員操縱市場行為而得之結果，此
    種扭曲市場價格機能之行為，必將使投資大眾受損，因此証券交易法第一百五十
    五條明文禁止市場操縱行為。又臺灣證券交易所，於八十二年二月十九日至同年
    四月八日對峰安股票、八十二年十月十九日至同年十二月十五日對泰瑞股票、八
    十二年十二月二十四日至八十三年二月十五日對廣豐股票，於特定時間內進行監
    視，查得如附表三所示時間內，峰安、泰瑞、廣豐等股票交易情形，被告戊○○
    及張滔等人買賣峰安、泰瑞、廣豐股票，其欲買進時即刻意以高於當時成交價之
    價格大量掛進，致成交價上揚；反之欲賣出時即刻意以低於當時成交價之價格大
    量掛出，致成交價下跌；其集團成交數量甚有達該股票當日總成交量百分之三十
    、四十或六十之多，有各該監視報告及峰安、泰瑞、廣豐等股票交易分析報告（
    外放）附卷可參，足徵因渠等買賣之量額甚大，已有意影響各該股之股價，此一
    行為顯係市場操縱之行為，為法所禁止；且本條係以基於抬高或壓低某股票交易
    價格之意圖，連續以高價買入或低價賣出，即足構成，不以果發生何種結果為必
    要；此外復有財政部證券管理委員會告發書、廣億證券公司委託買賣證券受託契
    約、交易資料等可稽。被告戊○○之犯行已臻明確。被告戊○○另請求向證券交
    易所就附表三所示提供該三家股票全部投資人之委託成交對應表，以查明被告行
    為與價格變動之關係等情；惟查本罪並非結果犯，不以股票價格果已拉高、壓低
    為必要，其請求亦無必要，應予敘明。(三)被告丁○○、丙○○雖均否認曾提供帳
    戶供被告戊○○等人使用，惟查被告戊○○於廣億証券公司下單時之營業員為被
    告丁○○，而其使用交易之龔肇仁、彭瑤澪、夏震、邵志豪、朱世鈞、畢建章、
    曹玲玲等人帳戶，皆為廣億証券公司之戶頭，除夏震、邵志豪帳戶係被告戊○○
    主動向渠等借用外，龔肇仁、彭瑤澪、畢建章、曹玲玲帳戶均係被告丁○○供伊
    使用，並將印章交付伊，此據被告戊○○陳明在卷（見偵查卷第七頁）。至被告
    戊○○雖稱朱世鈞帳戶係廣億証券公司開戶小姐告知其可使用，然其無法說明該
    開戶小姐之正確姓名，且証人朱世鈞亦堅決否認與被告戊○○相識，亦否認曾同
    意曾借用帳戶（見偵查卷第九三頁），（被告戊○○於本院請求傳訊證人朱世鈞
    證明渠二人並不認識等情，已無必要應予敘明。）而衡諸本案炒作股票之時間，
    尚未實施集中保管制度，若無開戶之印鑑章勢必無法辦理交割手續，而一般証券
    公司之開戶小姐顯無保管印章之權限，被告戊○○所辯，要與常情不符，該帳戶
    應仍係營業員即被告丁○○所提供。又被告丙○○身為廣億証券公司總經理，自
    應知悉公司業務，且被告丁○○於調查中已明確供稱「戊○○所下的單，均是丙○○叫伊承接」等語（見偵查卷第三十九頁），次查龔肇仁是被告丙○○配偶沈
    台芳之友、彭瑤澪係其大嫂（見偵查卷第十三頁），皆係沈台芳介紹至公司開戶
    （見偵查卷第十六頁）另彭瑤澪開戶資料中通訊地址「台北市○○○路○段一四
    八巷六號三樓」及「0000000」電話號碼，為被告丙○○住處及聯絡電話
    ，足見其有基於幫助之意思施以助力。証人畢建章亦証稱伊從未使用伊於廣億証
    券公司之帳戶，伊得悉將被調查局約談，曾打電話向廣億証券公司總經理丙○○
    質問詳情，丙○○答稱係廣億証券公司將伊之帳戶提供該公司友人戊○○使用，
    沒有買賣廣豐、泰瑞股票，也沒有使用李協生帳戶等語，（見偵查卷第一０六頁
    、上訴卷第一０二頁至一０六頁）。証人曹玲玲復証稱伊在廣億証券公司之帳戶
    已許久未曾使用，伊與戊○○素不相識，亦未同意其使用伊之帳戶，惟伊開戶後
    即將印鑑章放在廣億証券公司，方便交割（見偵查卷第一一六頁、上訴卷第一七
    四頁正反面）足徵上開帳戶均係被告丙○○、丁○○以廣億証券公司總經理及營
    業員之身分取得後借用予被告戊○○等人。被告丙○○、丁○○空言否認知情及
    提供帳戶，無非卸責之詞，不足採信。而被告戊○○係利用上開帳戶經由被告丁○○下單買賣股票，是被告丙○○、丁○○對渠等股票之進出均甚明瞭，自有幫
    助渠等炒作股票之故意。至被告戊○○下單買賣股票均以電話為之，據同案被告
    丁○○於本院陳述明確，而交割不必在交割憑單上簽名，只須核對股票、金額是
    否一致，亦據同案被告乙○○供述無異（本院九十一年六月二十八日訊問筆錄）
    ，同案被告丙○○亦供述辦理交割大致是公司給股條，由客戶交付現金或支票等
    情無訛（本院九十二年三月十九日審判筆錄），是以被告自無偽造「委託書」、
    「交割憑單」情事，併為敘明。綜上所述，被告等所辯無非卸責之詞，並無足採
    ，本案事證明確，被告犯行均堪認定。
三、核被告戊○○操縱股票價格之犯行，係違反証券交易法第一百五十五條第一項第
    四款之規定，應依同法第一百七十一條規定論處。被告戊○○、張滔間，分別有
    犯意聯絡及行為分擔，為共同正犯。又被告戊○○及張滔操縱各股票價格之多數
    行為，因該一規定為「連續高價買入或低價賣出」，故該多數行為之存在始符合
    犯罪構成要件之規定，因之其多數操縱股票價格之行為為單純一罪。惟被告戊○○操縱峰安、泰瑞、廣豐三種股票價格先後犯行，時間緊接，犯罪構成要件相同
    ，顯係基於概括犯意為之，應各依連續犯規定論以一罪。被告丙○○、丁○○明
    知被告戊○○等人操縱股價，竟提供證券公司內或親友之帳戶供其使用，應為被
    告戊○○等人之幫助犯，核其所為係違反証券交易法第一百五十五條第四款規定
    ，均應依同法第一百七十一條規定論處。渠等先後多次犯行，時間緊接，犯罪構
    成要件相同，顯係基於概括犯意為之，應各依連續犯規定論以一罪。被告丙○○
    、丁○○二人既為幫助犯，均按正犯之刑減輕之。又違反證券交易法第一百五十
    五條第一項之罪、同法第一百七十一條規定，原處以七年以下有期徒刑，拘役或
    科或併科二十五萬元以下罰金，八十九年七月十九日公布修正，同年月二十一日
    生效，改處七年以下有期徒刑，得併科新台幣三百萬元以下罰金，依刑法第二條
    第一項但書規定，自以修正前之舊法有利於被告，應依修正前之舊法處斷。
四、原審據以論罪科刑固非無見，惟被告乙○○部分並不能證明犯罪（詳如後述），
    原判決認被告戊○○與之共犯，而被告丁○○、丙○○對之為幫助，均與事實不
    符。又證券交易法於八十九年七月二十一日公布生效，其中第一百五十五條第一
    項第二款之偽作買賣罪及第一百七十七條第三款之罰則，均已刪除，原審就檢察
    官未起訴部分之第一百五十五條第一項第二款部分併予論處，另一百七十七條第
    三項部分原審未及審酌而為不另免訴之諭知，均有未洽，被告戊○○、丙○○、
    丁○○均執陳詞否認犯罪，固無足取，但原判決既有前揭可議之處，仍由本院將
    原判決撤銷改判。爰審酌被告戊○○為股票炒作、擾亂交易秩序，而被告丙○○
    為證券公司經理，丁○○為營業員，未能謹守證券從業人員，為維護交易秩序之
    分際、幫助他人炒作股票之犯罪動機、目的，所生危害及犯後態度等一切情狀分
    別量處如主文第二項、第三項所示之刑。末查被告丙○○、丁○○均無不良素行
    ，前未曾受有期徒刑以上之宣告，有台灣高等法院檢察署刑案紀錄簡履表及本院
    被告全國前案紀錄表附卷可稽，本件犯行情節亦非重大，經此起訴審判後，當能
    知所警惕，信無再犯之虞，本院認所宣告之刑以暫不執行為適當，均併諭知緩刑
    二年，以勵自新。
五、公訴意旨略以：被告乙○○與戊○○意圖拉抬峰安股票之交易價格，利用廣億證
    券公司龔肇仁、夏震、戊○○、邵志豪、彭瑤澪及朱世鈞等交易帳戶，自民國八
    十二年二月十九日起至八十二年四月八日止期間，連續以高價買入峰安股票，使
    峰安股票交易價格異常上漲（自八十二年二月十九日之收盤價新台幣（下同）五
    十一元，上漲至八十二年三月三十日之收盤價九十七．五元，再跌回八十二年四
    月八日之收盤價七十六．五元），乙○○並向甲○○借用其土地銀行松山分行六
    四九─八帳號支票辦理劉清本、彭瑤澪及朱世鈞等交易帳戶買入前述峰安股票之
    買賣（如附表二）。因認被告乙○○涉與戊○○共犯證券交易法第一百五十五條
    第一項第四款（依同法第一百七十一條規定論處）之罪嫌等語。(二)按犯罪事實應
    依證據認定之，無證據不得推定其犯罪事實，刑事訴訟法第一百五十四條定有明
    文。又事實之認定，應憑證據，如未能發現相當證據，或證據不足以證明，自不
    能以推測或擬制之方法，以為裁判基礎，最高法院四○年台上字第八六號著有判
    例。經訊之被告乙○○堅不承有違反證券交易法之犯行辯稱：伊於八十二年間在
    廣億證券公司尚未開戶，營業員即被告丁○○為爭取業績，告知可代借他人戶頭
    代購股票，故為該營業員捧場兼為自己投資，於八十二年二月二十四日及二十六
    日、同年三月一日及四月二日各購入股票一次，計購入峰安股票七十餘萬股，股
    價三千餘萬元；其餘也有買其他公司股票，計購入廣豐、泰瑞、皇帝龍、東華等
    股票，共約五千餘萬元。購買當時，不知被告丁○○係借用丁○○熟識之戊○○
    等戶頭，且被告至今仍不認識戊○○等人。至於被告用以支付股價之工具則為友
    人甲○○名義之十紙支票，此因被告原在合作金庫城中支庫設有支票帳戶，因遷
    居安和路後，往城中存款不便，取消該支票帳戶，未在其他行庫開設支票帳戶之
    故。而被告僅有一次購入峰安股票，自無炒作意圖云云。查被告乙○○與戊○○
    ，自始即供陳彼此並不認識，而被告丁○○透過服務公司認識被告乙○○，為求
    業績表現才找乙○○幫助，由於乙○○在廣億證券公司未設有帳戶，乃徵得被告
    戊○○同意，讓乙○○使用戊○○戶頭等情，亦據同案被告丁○○陳明在卷（本
    院九十一年六月二十八日訊問筆錄），又證人甲○○並不認識被告戊○○，其所
    簽發之十張支票是借給乙○○使用，且乙○○股票亦放到甲○○所有保管箱存放
    等情，後據證人甲○○證述明確（本院九十一年八月二十三日訊問筆錄），是被
    告乙○○所辯借用戊○○帳戶買賣股票，而以甲○○支票辦理交割，應有可採。
    況依前揭監視及交易分析報告，被告戊○○於八十二年四月一日最後一次出清峰
    安股票，乙○○仍於八十二年四月二日買入，顯見被告乙○○係自行買入，非與
    戊○○共同炒作甚明。再依廣億證券公司於查核期間買進峰安等股票交割資料（
    外放），乙○○以甲○○之支票供作買賣峰安等股票之交割股款，亦僅四個交易
    日，亦即乙○○在八十二年二月二十四日、同年月二十六日、同年三月一日、同
    年四月二日買入峰安等股票（支票日期為八十二年二月二十五日、同年月二十七
    日、同年三月二日、同年四月三日），其中以戊○○帳戶買賣者，亦僅有二個交
    易日，殊難認二人有共同炒作之犯意聯絡。此外復查無其他積極證據足以證明被
    告乙○○有違反證券交易法之犯行，原審不察，遽為論罪科刑，尚有未洽，被告
    乙○○上訴意旨，指摘原判決不當為有理由，應將原判決此部分撤銷，為被告乙○○無罪之諭知。
六、公訴意旨另以：被告丙○○係廣億證券公司總經理，丁○○係廣億證券公司營業
    員，明知戊○○、乙○○、張滔有操縱市場行情之意圖，且證券商負責人及營業
    人員不得以他人或親屬名義供客戶買賣有價證券竟在未經他人同意之情形下，提
    供龔肇仁、彭瑤澪、朱世鈞、畢建章、曹玲玲等人之交易帳戶，幫助戊○○等人
    操縱「峰安」、「泰瑞」及「廣豐」股票之交易價格，嚴重破壞市場秩序。因認
    被告丙○○、丁○○此部分尚違反證券商負責人與業務人員管理規則第十六條第
    二項第八款之禁止規定，應依證券交易法第一百七十七條第三款論處等語。查證
    券交易法於八十九年七月二十一日公布生效後，其中第一百七十七條第三款罰則
    ，業已刪除，是被告犯罪後法律已廢止其刑罰，依刑事訴訟法第三百零二條第四
    款規定，原應為免訴之判決，惟此與前論罪科刑部分既有裁判上一罪關係，自不
    另為免訴之諭知。
據上論結，應依刑事訴訟法第三百六十九條第一項前段、第三百六十四條、第二百十
九條第一項前段、修正前證券交易法第一百七十一條，刑法第二條第一項但書、第十
一條前段、刑法第二十八條、第三十條、第五十六條、第七十四條第一款，罰金罰鍰
提高標準條例第一條，判決如主文。
本案經檢察官吳慎志到庭執行職務。
中      華      民      國    九十二    年      三      月    三十一    日
                              臺灣高等法院刑事第十九庭
                                  審判長法  官  許  國  宏
                                        法  官  林  勤  純
                                        法  官  洪  光  燦
右正本證明與原本無異。
如不服本判決，應於收受送達後十日內向本院提出上訴書狀，其未敘述上訴之理由者
並得於提起上訴後十日內向本院補提理由書（均須按他造當事人之人數附繕本）。
乙○○部分檢察官如不服本判決，應於收受送達後十日內向本院提出上訴書狀，其未
敘述上訴之理由者並得於提起上訴後十日內向本院補提理由書（均須按他造當事人之
人數附繕本）。
                                        書記官  陳  玉  嬋
中      華      民      國    九十二    年      四      月      二      日
附錄：本案論罪科刑法條全文
證券交易法第一百五十五條第一項第四款：
對於在證券交易所上市之有價證券，不得有左列各款之行為︰
四、意圖抬高或壓低集中交易市場某種有價證券之交易價格，自行或以他人名義，對
    該有價證券，連續以高價買入或以低價賣出者。
證券交易法第一百七十一條：
有左列情事之一者，處七年以下有期徒刑，得併科新臺幣三百萬元以下罰金：
一、違反第二十條第一項、第一百五十五條第一項、第二項或第一百五十七條之一第
    一項之規定者。
二、已依本法發行有價證券公司之董事、監察人、經理人或受僱人，以直接或間接方
    式，使公司為不利益之交易，且不合營業常規，致公司遭受損害者。


司法院資訊處製作；財團法人民間司法改革基金會備份。
